臺灣臺南地方法院民事判決　九十三年度訴字第九九號
　　原　　　告　台灣土地銀行股份有限公司
　　法定代理人　乙○○
　　訴訟代理人　丙○○
　　　　　　　　甲○○
　　被　　　告　丁○○
右當事人間請求返還借款事件，經本院於民國九十三年三月一日言詞辯論終結，判決
如左：
  主      文
被告應給付原告新台幣貳佰貳拾貳萬玖仟伍佰壹拾伍元，及其中新台幣壹佰玖拾萬
陸仟佰肆拾捌元部分自民國九十一年三月二十五日起至清償日止，按週年利率百分
之三點八七五計算之利息，暨自民國九十一年四月二十六日起至清償日止，其逾期在
六個月以內者，按上開利率百分之十，其逾期超過六個月者，按上開利率百分之二十
計算之違約金；其餘新台幣貳拾玖萬仟壹佰陸拾柒元部分自民國九十一年三月二十
五日起至清償日止，按週年利率百分之六點四七計算之利息，暨自民國九十一年四月
二十六日起至清償日止，其逾期在六個月以內者，按上開利率百分之十，其逾期超過
六個月者，按上開利率百分之二十計算之違約金。
訴訟費用由被告負擔。
    事實及理由
一、本件被告經合法通知，未於最後言詞辯論期日到場，核無民事訴訟法第三百八十
    六條各款所列情形，爰依原告之聲請，由其一造辯論而為判決。
二、本件原告起訴主張：訴外人陳昆鴻以被告丁○○為連帶保證人，於民國九十年四
    月二十日向原告借款新台幣（下同）二百三十萬元，約定借款期間二十年，即自
    九十年四月二十五日起至一百十年四月二十五日止，分二百四十期按月平均攤還
    本息，借款利率部分，其中二百萬元按郵匯局二年期定期儲金機動利率加百分之
    一計算，嗣後隨郵匯局二年期定期儲金機動利率調整而調整；其餘三十萬元部分
    之借款利率，自九十年四月二十五日起至九十一年四月二十五日，按原告基本放
    款利率減二點四碼計算，自九十一年四月二十五日起至九十二年四月二十五日止
    ，按原告基本放款利率加一碼計算，嗣後並隨原告基本放款利率調整而調整，詎
    借款人自九十一年四月二十五日起即未償還本息，尚餘如主文所示之本金、利息
    及違約金，屢經催討，均未獲置理，依授信約定書第五條之約定，借款視為全部
    到期；被告雖辯稱其於借據上簽名時，金額欄是空白，若被告本意並無擔任保證
    人之意，自不需要簽名，故被告所辯顯為推託之詞，為此提起本件訴訟，並聲明
    ：如主文所示。
三、被告則以：訴外人陳昆鴻於九十年四月中旬向其說明要向原告借款，並以其位於
    台南縣永康市○○路之公寓作為擔保品，向原告借款，但需二名連帶保證人，而
    詢問被告可否為渠擔保，被告當時以自己之經濟狀況，告知陳昆鴻無法擔任連帶
    保證人，渠告訴被告需多麻煩幾位友人填寫約定書讓銀行審核，以利快速核貸，
    故請原告一位私交甚篤之襄理到被告服務公司拿空白約定書讓被告填寫，但嗣後
    並無銀行徵信人員告知核貸金額多少，且陳昆鴻亦告知貸款並未成功，故以為無
    事，直至去年接到原告告知才知此事，但被告實無能力償還，此借款事宜顯有程
    序上嚴重瑕疵，並懷疑陳昆鴻與原告銀行高級主管有勾串偽造及超貸之嫌，因以
    被告當時經濟狀況，每月僅二萬五千元薪水，及每月須繳房貸一萬六千元，能擔
    保借款二百多萬金額，實不可能，而被告當時有提供位於台南市東區○○○○街
    五十號五樓之土地之所有權狀影本供原告審核徵信，被告實為陳昆鴻一夥人無計
    可施下之被害人，並就原告所出示之證據、借據及約定書是否為陳昆鴻一夥人偽
    造並串供提出疑議，故就銀行借款處理程序之瑕疵是否內神通外鬼及是否確實被
    告所簽提出疑議，且陳昆鴻既然有提供擔保品，應先就其擔保品部分作清償，待
    分配後再向連帶保證人求償，然銀行並無告知被告核貸事宜，此舉顯有失銀行授
    信瑕疵及有損銀行商譽，對被告造成極大損害等語，資為抗辯，並聲明：原告之
    訴駁回。
四、查原告主張之右揭事實，固據伊提出借據、授信約定書、增補條款契約書、轉帳
    收入傳票各一紙、放款付出傳票、客戶往來明細查詢單、放款中心利率查詢單各
    二紙為證，惟此為被告所否認，並以前揭情詞置辯。查被告雖辯稱：其本意並無
    擔任保證人之意，係因當初借款人陳昆鴻請其填載約定書讓銀行審核，以便快速
    審核通過，且銀行徵信人員亦未告知核貸金額多少等語。然查：系爭借據及增補
    條款契約書關於連帶保證人欄確係由被告簽親，此為被告所是認，若被告並無擔
    任連帶保證人之意，自可不簽名，且系爭借據契約書上以斗大黑體字標明「借據
    」字樣，凡稍有常識之人即知該契約書之性質及效力，而被告為六十四年十二月
    十五日出生，此有戶籍謄本一份在卷供參，其年屆二十五歲，況被告前曾有其所
    有坐落台南市○區○○○段第二七七六地號土地，及其上門牌號碼台南市○○○
    ○街五十號五樓建物，向台新國際商業銀行設定抵押權並借款，此有原告所提土
    地登記謄本、建物登記謄本、土地所有權狀、建物所有權狀各一紙為證，復據被
    告於達辯狀中自曾於本件借款當時即已有房屋貸款，每月須繳約一萬六千元等語
    ，足見被告實已有貸款經驗，參以被告自承時於證券公司任職，自已具一般知識
    ，對借據之性質尤無諉為不知之理，被告果無任連帶保證人之意，豈肯簽名？又
    豈會簽名於空白借據之上？由此足件被告就此所辯，實不符常情。
五、被告又辯稱本件借貸偽造勾串及超貸之嫌等語。查超貸與否，須評估借款人信用
    ，及所提出之保證人、擔保品，是否足以擔保借款人債務之清償，而借款人之信
    用及保證人，復與其人之學歷、職業、收入、以往之借款還款紀錄、資產狀況等
    相關，既涉及人之因素，每每主觀而難確定，故是否超貸，尚難有一定之評估標
    準；且本件借款金額為二百三十萬元，擔保部分除由被告任連帶保證人外，並有
    借款人陳昆鴻所有之土地、建物作為抵押物，此亦有原告所提土地建築改良物抵
    押權設定契約書在卷足憑，以本件借款金額，及提供之擔保品觀之，實難認定超
    貸；反之，若本件確有超貸之意，原告自無要求陳昆鴻設定抵押，及提出連帶保
    證人之必要。況縱使有超貸情事，此僅為當初承辦人是否涉及民、刑事責任之問
    題，惟被告亦不得以此為由，據以主張借貸契約無效，並解免連帶保證人之責任
    ，故被告所辯，實難憑採。
六、至被告另抗辯：當初陳昆鴻告知貸款並未成功，且原告並未告知核貸事宜等語。
    惟陳昆鴻是否確曾告知貸款不成，因被告未舉證以實其說，固難採信，縱使屬實
    ，亦為陳昆鴻與被告之內部關係，而被告既於借據及增補條款契約書上簽名，即
    知擔任陳昆鴻於本件借款之連帶保證人，其與原告之連帶保證契約即已成立，此
    不因陳昆鴻與被告之糾葛而受影響；且依兩造所訂借據契約、授信約定書，均無
    載明於貸款審核通過，應通知債務人之約定，而被告身為連帶保證人，對攸關自
    身權益事項更該隨時關注，其不為此途，反責原告未告知，顯然本末倒置，自無
    理由。末查，被告雖抗辯原告應先就陳昆鴻所提供之擔保品求償，待分配不足後
    再向連帶保證人求償等語，惟查連帶保證人與主債務人，負同清償責任，而債權
    人對於主債務人就實行擔保物權受清償，或就該法律關係起訴請求清償，即有選
    擇之權，則原告對於主債務人負同一清償責任之連帶保證人，自亦得選擇行使，
    連帶保證人，不得以債權人未就擔保物儘先受償，而為拒絕履行之抗辯，故被告
    抗辯原告應先就擔保物求償後，被告始應負責，於法不合，不足採信。
七、綜前所述，原告主張被告任借款人陳昆鴻之連帶保證人，該筆借款未遵期清償，
    尚餘如主文所示之本金、利息及違約金，洵無不合；被告辯稱其無擔任連帶保證
    人之意、簽名時借據未載明金額、本件貸款有超貸情事、被告未告知核貸通過、
    及原告應先就擔保品求償等情，均難憑採，從而原告本於消費借貸及連帶保證契
    約，請求被告給付二百二十二萬九千五百十五元，及其中一百九十三萬六千三百
    四十八元部分自九十一年三月二十五日起至清償日止，按週年利率百分之三點八
    七五計算之利息，暨自九十一年四月二十六日起至清償日止，其逾期在六個月以
    內者，按上開利率百分之十，其逾期超過六個月者，按上開利率百分之二十計算
    之違約金；其餘二十九萬三千一百六十七元部分自九十一年三月二十五日起至清
    償日止，按週年利率百分之六點四七計算之利息，暨自九十一年四月二十六日起
    至清償日止，其逾期在六個月以內者，按上開利率百分之十，其逾期超過六個月
    者，按上開利率百分之二十計算之違約金，為有理由，應予准許。
八、據上論結：本件原告之訴為有理由，依民事訴訟法第三百八十五條第一項前段、
    第七十八條，判決如主文。
中　　　華　　　民　　　國　　九十三　　年　　　三　　　月　　　一　　　日
                                臺灣臺南地方法院民事第四庭
~B法　　　官　林富郎
右為正本係照原本作成
如對本判決上訴，須於判決送達後廿日內向本院提出上訴狀
中　　　華　　　民　　　國　　九十三　　年　　　三　　　月　　　一　　　日
~B法院書記官　陳美蓉
